臺灣南投地方法院民事裁定  
110年度監宣字第214號
聲  請  人  孫台麒  

相  對  人  孫小麟  



關  係  人  孫蓓蓓  
            楊忠萍  
            孫姍姍  
上列聲請人對於相對人聲請監護宣告事件，本院裁定如下：
    主  文
一、宣告孫小麟（男，民國○○○年○月○日生，身分證統一編
    號：Ｚ○○○○○○○○○號）為受監護宣告之人。
二、選定孫台麒（男，民國○○年○月○日生，身分證統一編號：Ｚ○
    ○○○○○○○○號）為受監護宣告之人孫小麟之監護人。
三、指定孫蓓蓓（女，民國○○○年○月○日生，身分證統一編
    號：Ｚ○○○○○○○○○號）為會同開具受監護宣告之人
    孫小麟財產清冊之人。
四、聲請程序費用由受監護宣告之人孫小麟負擔。 
　　理　由
一、聲請意旨略以：聲請人係相對人之弟，相對人於民國00年出
    生時，高燒不退成為重度智障，其母楊忠萍自年輕時起照顧
    相對人直到84年將相對人送去臺南教養院照顧至今。相對人
    已達不能為意思表示或受意思表示，或不能辨識其意思表示
    之效果之程度，爰依民法第14條第1項、同法第1110條、第1
    111條、家事事件法第164條規定，請求准予宣告相對人為受
    監護宣告之人，並請求選任聲請人為其監護人，指定相對人
    之妹孫蓓蓓為會同開具財產清冊之人等語。
二、對於因精神障礙或其他心智缺陷，致不能為意思表示或受意
    思表示，或不能辨識其意思表示之效果者，法院得因本人、
    配偶、四親等內之親屬、最近一年有同居事實之其他親屬、
    檢察官、主管機關或社會福利機構之聲請，為監護之宣告，
    民法第14條第1項定有明文。又受監護宣告之人應置監護人
    。法院為監護之宣告時，應依職權就配偶、四親等內之親屬
    、最近一年有同居事實之其他親屬、主管機關、社會福利機
    構或其他適當之人選定一人或數人為監護人，並同時指定會
    同開具財產清冊之人。法院為前項選定及指定前，得命主管
    機關或社會福利機構進行訪視，提出調查報告及建議。監護
    之聲請人或利害關係人亦得提出相關資料或證據，供法院斟
    酌。法院選定監護人時，應依受監護宣告之人之最佳利益，
    優先考量受監護宣告之人之意見，審酌一切情狀，並注意下
    列事項：㈠受監護宣告之人之身心狀態與生活及財產狀況。㈡
    受監護宣告之人與其配偶、子女或其他共同生活之人間之情
    感狀況。㈢監護人之職業、經歷、意見及其與受監護宣告之
    人之利害關係。㈣法人為監護人時，其事業之種類與內容，
    法人及其代表人與受監護宣告之人之利害關係。同法第1110
    條、第1111條、第1111條之1亦分別定有明文。
三、經查，聲請人主張之上開事實，業據其提出親屬系統表、戶
    籍謄本、相對人之身心障礙證明、陳俊升精神科診所診斷證
    明書等件為佐，由上開身心障礙證明及診斷證明書，可知相
    對人為極重度智能障礙患者，核屬家事事件法第167條第1項
    但書規定無訊問之必要之情形，爰由鑑定人就應受監護宣告
    之人之精神或心智狀況予以鑑定。而財團法人台灣省私立台
    南仁愛之家附設仁馨醫院精神科醫師施仁雄鑑定結果為：「
    相對人（下稱個案）外表癡傻，無法回答問話，四肢無力，
    無法自我行動。簡易日常生活，如：吃飯、穿衣、洗澡、大
    小便及個人衛生完全須別人協助...個案注意力、判斷力、
    對人、時、地、方向感、計算能力、記憶力及抽象思考能力
    ，均有明顯缺失。綜合上述，個案是一位智障患者，恢復可
    能性低，日常事物須別人協助，注意力、記憶力、算術能力
    、理解能力、表達能力、抽象思考能力等方面有明顯障礙，
    對事情之認知與是非判斷有明顯缺失，致不能為意思表示或
    受意思表示，或不能辨識意思表示效果之能力，建議為監護
    宣告」等語，此有該院110年12月27日110監宣214字第01539
    7號精神鑑定報告書在卷為憑，堪認相對人因精神障礙或其
    他心智缺陷，致不能為意思表示或受意思表示，亦不能辨識
    其意思表示之效果。從而，本件聲請為有理由，應予准許，
    爰宣告相對人為受監護宣告之人。
四、本件相對人既經監護宣告，參照前揭規定，自應為其選定監
    護人及指定會同開具財產清冊之人。關於選定監護人部分，
    查聲請人為相對人之弟，具擔任監護人一職之意願，相對人
    之母楊忠萍、妹孫蓓蓓、孫姍姍均同意由聲請人為監護人；
    另就指定會同開具財產清冊之人部分，聲請人請求指定相對
    人之妹孫蓓蓓為會同開具財產清冊之人，已獲孫蓓蓓同意，
    相對人之母楊忠萍、妹孫姍姍亦同意由孫蓓蓓為會同開具財
    產清冊之人等情，有同意書2紙在卷為憑。本院審酌聲請人
    、孫蓓蓓與相對人誼屬至親，由其等分別擔任相對人之監護
    人、會同開具財產清冊之人，應符合相對人之最佳利益，爰
    裁定如主文第2、3項所示。
五、依民法第1113條準用同法第1099條、第1099條之1之規定，
    於監護開始時，監護人即聲請人孫台麒對於受監護宣告之人
    孫小麟之財產，應會同孫蓓蓓於2個月內開具財產清冊，並
    陳報法院，於開具完成並陳報法院前，監護人對於受監護宣
    告之人之財產，僅得為管理上必要之行為，併此敘明。
六、依家事事件法第164條第2項，裁定如主文。
中　　華　　民　　國　　111 　年　　1 　　月　　11　　日
                   家事法庭     法  官  丁婉容  
以上為正本係照原本作成。
如對本裁定抗告，須於裁定送達後10日之不變期間內，向本院提
出抗告狀（須附繕本）。 
中　　華　　民　　國　　111 　年　　1 　　月　　11　　日
                                書記官  詹書瑋